臺灣高雄地方法院交通事件裁定       100年度交聲字第1576號
原處分機關  高雄市政府交通局
異  議  人
即受處分人  駿國企業行即謝成漢
上列受處分人因違反道路交通管理處罰條例案件，對於高雄市政
府交通局於民國100年6月21日所為之處分（原處分：高市交裁字
第裁32-N00000000號），聲明異議，本院裁定如下：
    主  文
原處分撤銷。
異議人不罰。
    理  由
一、原處分意旨略以：受處分人即異議人駿國企業行即謝成漢（
    下稱異議人）為車牌號碼YXC-373號輕型機車（下稱該機車
    ）登記所有人，該機車於民國97年10月14日即為報廢登記，
    然於99年10月14日23時許，武氏然仍騎乘該機車行經高雄市
    田寮區○○○○○路42之1號前，為警查獲，遂由高雄市政府
    警察局警掣單舉發，原處分機關爰依道路交通管理處罰條例
    第12條第1項第9款、第2項規定，對異議人裁處罰鍰新臺幣
    （下同）8,100元處分，並沒入該機車。
二、異議意旨略以：異議人從事機車修理，而該機車為供客戶代
    步使用，於96年間鄰人武氏幸商借該機車使用，即未依約返
    還，屢經催討，武氏幸表示該機車已毀損無法使用，請異議
    人代為報廢，嗣即無法聯繫，異議人無奈只好報廢處理，異
    議人係受武氏幸違法侵占該機車，難認有可歸責之事由。又
    該車於99年5月11日另由他人行駛，而經高雄市新興分局查
    獲，理當於當時已將該機車沒入，然於99年10月間，武氏然
    竟仍得騎乘該機車，顯屬有疑云云。
三、按有報廢登記之汽車仍行駛之情形者，處汽車所有人3600元
    以上1萬800元以下罰鍰，並吊銷牌照，道路交通管理處罰條
    例第12條第1項第9款、第2項定有明文。次按違反行政法上
    義務之行為非出於故意或過失者，不予處罰，行政罰法第7
    條第1項規定明確。
四、經查：
(一)、證人武氏然於99年10月14日23時許，騎乘已報廢登記之該機
    車，行經雄市田寮區○○○○○路42之1號前，因騎車不慎摔
    倒，經警查獲掣單舉發後，原處分機關依道路交通管理處罰
    條例第12條第1項第9款、第2項，裁處異議人罰鍰8,100元及
    機車沒入之事實，業經證人武氏然到庭證述明確，並有高雄
    市政府警察局號舉發違反道路交通管理事件通知單、原處分
    機關高市交裁字第裁32-N00000000號違反道路交通管理事件
    裁決書、XYC-373號普通輕型機車異動歷史查詢，堪以認定
    。
(二)、異議人固坦認於舉發單所載違規時間，係該登記報廢之該機
    車所有權人，並為登記之車主之事實，並有機車異動歷史查
    詢在卷可參，惟辯稱該車因借予武氏幸，武氏幸並未返還又
    行蹤不明，只好辦理報廢等語。查證人武氏然到庭證稱：該
    機車是我阿姨武氏幸說她沒有在使用，故送我騎的，武氏幸
    也不在國內了等語，核與異議人所辯之情形一致；且依前開
    證人武氏然所述，武氏幸已非在國內，復於離境前已以該機
    車所有權人自居，任意將該機車贈予他人使用，異議人所辯
    該機車業經武氏幸占有無法取回之事實，堪予認定。異議人
    雖為該機車之所有權人，並將該機車出借予武氏幸，然異議
    人於出借之際，並無法預見武氏幸欲侵占該機車，並將來離
    境而無法追索取回該機車之事實，故難認異議人將該機車交
    付他人，於報廢後未能取回，仍由他人占有使用具有可歸責
    之理由。
五、綜上所述，異議人對於本件違規發生，雖為該機車之所有權
    人，然就該機車報廢後由他人占有使用，未能取回，無可歸
    責之事由，則原處分機關依據該車輛之車籍資料及道路交通
    管理處罰條例第12條第1項第9款、第2項之規定，對異議人
    裁處罰鍰8,100元及沒入該機車，即有未合，是異議人提出
    本件聲明異議，為有理由，自應由本院將原處分撤銷，另諭
    知異議人不罰。
六、據上論斷，應依道路交通事件處理辦法第19條，裁定如主文
中    華    民    國  100    年    10    月    31    日
                     交通法庭   法  官  鄭  瑋
以上正本證明與原本無異。
如不服本裁定，應於收受送達後5 日內向本院提出抗告狀。
中    華    民    國   100    年    11    月    1     日
                                書記官  蔡佩珊